臺灣高雄地方法院刑事判決　　　　　　 100年度侵訴字第25號
公　訴　人　臺灣高雄地方法院檢察署檢察官
被　　　告　王政忠
選任辯護人　石繼志律師
　　　　　　邱超偉律師
　　　　　　王維毅律師
上列被告因妨害性自主罪案件，經檢察官提起公訴（99年度偵字
第37268 號），本院判決如下：
    主  文
王政忠對於未滿十四歲之女子為性交，處有期徒刑肆年陸月。
其餘被訴部分無罪。
    事  實                
一、王政忠因失業且居無定所，時常夜間10時以後至高雄市○○
    區○○路○○公園遊蕩，因而認識家住附近之代號0000-000
    0 女子（民國00年00月出生，真實姓名、年籍詳卷，下稱甲
    女），嗣王政忠明知甲女係未滿14歲之女子，性自主能力及
    判斷能力均尚未成熟，竟基於與未滿14歲之女子性交之犯意
    ，於99年11月1日晚上10時許，在上開公園之女廁隔間內，
    未違反甲女之意願，以將陰莖插入甲女陰道內之方式，對甲
    女為性交行為1次得逞。嗣甲女因月經遲來擔心受孕，乃向
    友人及友人之母親告知此事，友人之母親發覺事態嚴重，遂
    通知甲女之父（代號0000-0000A，真實姓名年籍詳卷），於
    99 年12月19日帶甲女報警處理，始悉上情。
二、案經甲女訴由高雄市政府警察局前鎮分局報告臺灣高雄地方
    法院檢察署檢察官偵查起訴。
    理  由
壹、程序部分：
一、按被告以外之人於審判外之言詞或書面陳述，除法律有規定
    者外，不得作為證據，刑事訴訟法第159 條第1 項定有明文
    。查證人即告訴人甲女於警詢中證詞之證據能力，業經被告
    於本院100 年4 月14日準備期日聲明異議（見本院侵訴卷第
    33頁），並查無合於刑事訴訟法第159 條之1 至159 條之4
    所定傳聞證據得為證據之例外情形，是依刑事訴訟法第159
    條第1 項之規定，應認證人甲女於警詢中之證述並無證據能
    力。
二、次按證人未滿16歲者，不得令其具結，刑事訴訟法第186 條
    第1 項第1 款定有明文。本件證人甲女於偵查中檢察官訊問
    時既尚未滿16歲，自非屬同法第158 條之3 所定「依法應具
    結」之證人，本無該條關於未具結之證言不得作為證據規定
    之適用。又被告以外之人於偵查中向檢察官所為之陳述，除
    顯有不可信之情況者外，得為證據，刑事訴訟法第159 條第
    1 項、第159 條之1 第2 項分有明文。再被告以外之人於偵
    查中所為之陳述，因其陳述未經被告詰問，應認屬於未經合
    法調查之證據，並非無證據能力，而禁止證據之使用。本件
    證人甲女於偵查中檢察官訊問所為之陳述，衡諸檢察官原則
    上均能遵守法律規定，不致違法取供，另依其陳述作成時之
    客觀條件及環境而為判斷，均係出於供述者之真意，並無顯
    有不可信之情況，其於檢察官訊問時之陳述，本具證據能力
    。又本院亦依被告之聲請，於審判期日使證人甲女到庭接受
    對質詰問，已經完足合法證據調查（見本院侵訴卷第122-13
    5 頁），是證人甲女於偵訊陳述自得作為本案證據。
三、又按被告以外之人於審判外之陳述雖不符刑事訴訟法第159
    條之1 至之4 等4 條之規定，而經當事人於審判程序同意作
    為證據，法院審酌該言詞陳述或書面陳述作成時之情況，認
    為適當者，亦得為證據；當事人、代理人或辯護人於法院調
    查證據時，知有前項不得為證據之情形，而未於言詞辯論終
    結前聲明異議者，視為有前項之同意，刑事訴訟法第159 條
    之5 定有明文。本判決如後所引用被告以外之人於審判外所
    為之陳述，雖屬傳聞證據，且無刑事訴訟法第159 條之1 至
    之4 等4 條規定情形，然檢察官、被告均已知悉上開陳述屬
    傳聞證據，而於本院準備程序中表示不爭執（見本院侵訴卷
    第33頁），且於本院言詞辯論終結前均未聲明異議，本院審
    酌上開證據於作成時並無任何不適當之情況，認以之作為本
    案之證據，應屬適當，依刑事訴訟法第159 條之5 規定，應
    有證據能力。
貳、有罪部分：
一、上揭事實業據被告坦承不諱，核與證人甲女於偵查及審判中
    證述被告有與其於○○公園女廁隔間內發生性行為1次之情
    節相符，復有高雄市立小港醫院99年12月20日受理疑似性侵
    害事件驗傷診斷書（見本院侵訴卷第19頁，下稱小港醫院診
    斷書）、長庚醫療財團法人高雄長庚紀念醫院100年6月24日
    長庚院高字第A42595號函、長庚醫療財團法人高雄長庚紀念
    醫院100年7月7日長庚院高字第A70067號函各1份（見本院侵
    訴卷第67-1至67-3頁，下統稱長庚醫院函）、被告照片2張
    、○○公園及公園女廁隔間現場照片6張附卷可稽（見警卷
    第17至20頁）。又證人甲女於審理時證述：案發前伊會找被
    告聊天，偶爾被告也會買飲料請伊等語（見本院侵訴卷第
    143頁），是被告既於案發前已與甲女多次見面聊天，應已
    由見面聊天之過程得知甲女案發當時仍未滿14歲。另被告於
    本院羈押訊問時亦自承：甲女的身高差不多到伊肩膀、脖子
    這邊，伊的身高161-162公分，依伊的生活經驗判斷，甲女
    是國中一、二年級等語（見本院侵訴卷第151頁、本院聲羈
    卷第9頁），而依我國學齡制度，學童滿6歲進國小就讀1年
    級，小學6年畢業時，年約滿12歲，故國中一、二年級時，
    約13至14  歲之情，乃屬眾所週知之事實，對此，被告既稱
    其判斷甲女係就讀國中一、二年級等語，顯見其對於被告係
    未滿14歲之人，應已明知，又依上開長庚醫院函所載「甲女
    乳房及生殖器等性徵發育情形與同齡少女相似，並無早熟之
    現象」等語，而案發當時甲女僅11歲，足認被告於與甲女為
    性行為之過程中，亦可得知甲女係未滿14歲之女子，是被告
    確有與未滿14歲之女子為性交行為之故意甚明。綜上，本案
    事證明確，被告有事實欄所載犯行堪以認定，應依法論科。
二、核被告所為，係犯刑法第227 條第1 項之對於未滿14歲之女
    子為性交罪。公訴意旨雖認：被告係強推甲女進入女廁隔間
    內，並將隔間之門鎖上，不顧甲女徒手推擠反抗，強行捉住
    甲女手部及脫下甲女褲子，再將其生殖器插入甲女之陰道內
    ，強制性交得逞，認被告涉有刑法第222 條第1 項第3 款之
    加重強制性交罪嫌云云。然：
（一）按告訴人之指訴，係以使被告受刑事訴追為目的，是以告
      訴人之指訴為證據方法，除其指訴須無瑕疵，且應有查與
      事實相符之佐證，始得資為判決之基礎（最高法院52年台
      上字第1300號、61年台上字第3099號判例意旨參照）。而
      所謂無瑕疵，係指被害人所為不利被告之陳述，與社會上
      一般生活經驗或卷存其他客觀事實並無矛盾而言；另所謂
      就其他方面調查認與事實相符，非僅以所援用之旁證足以
      證明被害結果為已足，尤須綜合一切積極佐證，除認定被
      告確為加害人之可能外，在推理上無從另為其他合理原因
      之假設，有一不合於此，即不能以被害人之陳述作為論斷
      之證據。
（二）訊據被告堅詞否認有對甲女為強制性交犯行，並辯稱：伊
      有跟甲女說過晚上10點會在公園那裡，甲女會主動找伊聊
      天，伊有時候會買飲料請甲女，事發前後都一樣，是甲女
      邀約伊發生性行為的等語，辯護人則為被告辯稱：甲女證
      稱事發是其第一次發生性行為，然卻沒有哭喊求救，且甲
      女原本證稱不認識被告，案發後看到被告就會躲開，然又
      於審判時證稱案發前會找被告聊天，案發前後都曾喝過被
      告請的飲料，故甲女陳述有諸多矛盾之處，甲女可能是因
      為擔心名譽受損，或是怕懷孕遭受指責，而有不實之陳述
      等語。經查：
    1.甲女先於偵查中指述：不認識被告（見偵卷第19頁），被
      性侵後經過公園看到被告，就閃很遠，盡快走回家（見偵
      卷第22頁），被性侵之前，只有在○○公園看過被告（見
      偵卷第23頁）等語，且於本院審理時，起初猶稱：不認識
      被告，性侵當天上廁所前，並未與被告說過話，有在公園
      看過被告，但沒有跟被告講過話（見本院侵訴卷第124至
      125頁），事發後因為感到害怕不敢再到○○公園，因為
      害怕去碰到被告（見本院侵訴卷第128至129頁），事發後
      因為回家會經過公園，所以會碰到被告，感覺會害怕，就
      趕快離開現場（見本院侵訴卷第134頁）等語，然嗣後又
      改稱：被告有給過伊飲料，時間不記得，是在案發後被告
      於公園內給伊飲料，晚上伊路過公園，被告叫伊進去，拿
      飲料給伊（見本院侵訴卷第138至140頁），案發前伊會找
      被告聊天，偶爾被告也會買飲料請伊（見本院侵訴卷第
      143  頁）等語，是甲女對於99年11月1日案發前是否認識
      被告，以及案發後是否仍與被告有所接觸等攸關案情之重
      要事項，前後供述不一，其證詞應有瑕疵，已難採為認定
      被告犯罪之證據。
    2.再者，甲女於偵查時證稱：第1 次發生性交行為，是99年
      11月某日晚上9時30分左右，在○○公園的公廁，當時伊
      從同學家要回家，突然想上廁所，所以去公園的公廁，12
      月11日伊找完朋友，在外面吃完麵要回家，突然肚子很痛
      ，因為經過○○公園，所以去上廁所等語，然甲女亦同時
      表示，○○公園離家很近，走路大約5分鐘等語（見偵券
      第19頁、第22頁），依甲女所述，甲女2次在外面要回家
      的時間都已經很晚，而甲女家又住附近，從公園到家裡僅
      需5分鐘路程，甲女既已經要回家，何以不直接回家上廁
      所，而又繞進公園內之公廁上廁所，其所述是否屬實，已
      然有疑。且甲女既然表示已於99年11月遭人於公廁性侵，
      且於審判中並稱：經常在○○公園看到被告，第1次與被
      告發生性交行為後，碰到被告會怕等語（見本院侵訴卷第
      134頁），何以99年12月11日，其又僅因為要上廁所而進
      入公園內之公廁，既然曾在公園內之公廁遭性侵，又畏懼
      看到被告，何以當時夜間時間已晚，竟仍捨家不上，而跑
      到公園內上廁所，以一般智識正常之學童，均不至於做此
      選擇，則甲女所述以上廁所為由，2次於夜間進入公園，
      即與常情有違。又依社會上一般經驗，若甲女確曾遭被告
      以強暴方式對其強制性交，則衡諸常情，甲女畏懼、怨恨
      及躲避被告猶恐不及，以防再度受到傷害，又豈會於性交
      行為後仍至公園接受被告請喝飲料。此外，被告於案發時
      居無定所，故晚間時常於公園內流連，與當地並無地緣關
      係，如被告確係犯對未滿14歲女子強制性交之重罪，理應
      於案發後儘速離開該地以避免檢警追查，何以被告事後仍
      繼續待在公園內，並購買飲料請甲女飲用，且被告於本院
      偵查中及審理時均表示願意接受測謊（見偵卷第29頁、本
      院侵訴卷第39頁背面），雖經法務部調查局於100年5月26
      日以調科參字第10000213610號函表示，被告經數字測試
      未能獲致有效生理反應圖譜，不宜續行實案測謊等語（見
      本院侵訴卷第73頁），然被告案發後之作為，亦與一般強
      制性交犯嫌之表現有別。是被告辯稱，甲女會主動找伊聊
      天，伊有時候會買飲料請甲女，是甲女邀約伊發生性行為
      等語，即非無據。
    3.又關於案發經過乙節，甲女雖於偵訊中證稱：伊上完廁所
      出來，看到被告已站在伊那間廁所門外，因為伊會怕，想
      要把門關上，但被告硬拉著門不讓伊關，因為伊拉著門手
      會痛，所以放開門，被告就進來廁所裡，接著把門關上、
      鎖上，之後被告把伊的運動褲脫掉，被告自己也把他的褲
      子脫掉，伊有推被告，被告也用力捉住伊的手，被告一面
      脫伊的褲子，伊同時也有推被告，被告把自己的褲子脫下
      時，伊有踢被告，但踢不到，當時因為喉嚨沙啞，所以沒
      有叫，因為害怕，所以沒有呼救等語（見偵卷第19至20頁
      ），然以甲女所述情節，被告如果要對其為性侵害，必然
      有身體之近距離接觸，何以甲女會踢不到被告，此亦與甲
      女於警詢中指述，有用力的要踢被告的生殖器，但腿被被
      告壓住，只能踢到被告的大腿等語，經核不符，且甲女於
      審判中對於當日事發經過、被告如何強迫甲女、衣服是自
      己脫的，還是被告強迫脫的、當時既然覺得痛，為何沒有
      哭或叫被告將生殖器放入甲女生殖器多久、被告有無射精
      等與案情有重要關係之案發經過情節，均表示「講不出來
      」、「忘了」、「不記得」「不知道」等語（見本院侵訴
      卷第126 至128 頁），然案發至今尚未1 年，且甲女於本
      院審理證述時，情緒尚屬穩定，並無驚恐或不願回憶之反
      應，從而甲女於偵查中所述遭強制性交等語，是否屬實，
      亦屬有疑。
    4.又甲女表示於被告與其為性交行為過程中，並未高聲喊叫
      或向人求救，已如前述。且甲女並未於事發後立即告知家
      人、友人尋求救助，而係遲至99年12月19日才報警處理，
      而甲女對於為何要報案，則係表示：是因為擔心月經沒來
      ，擔心懷孕才去報案，是朋友的媽媽說要報警的等語（見
      本院侵訴卷第131 頁），再者，甲女於事發後並無明顯異
      狀，並未告訴父親或學校老師此事，除甲女之父於偵查中
      表示：事發之後到警局通知前，甲女都沒有告訴伊被性侵
      的過程等語（見偵卷第23頁）外，另甲女之學校輔導紀錄
      表99年12月21日欄亦記載「12/20 得知A 同學遭性侵，12
      /21 立刻通知學校輔導室，這些日子在校表現正常看不出
      有任何異狀」等語（見本院侵訴卷第47頁），以上種種情
      況，均與一般遭受強制性交者所為，明顯不同，益加難使
      本院認定甲女有遭被告強制性交之事實存在。此外，遍閱
      全卷證據資料，就被告係以違反甲女意願之方式對其性交
      乙節，除甲女上開偵、審中之證述外，亦無任何其他積極
      事證可資證明。是甲女上開曾遭被告強制性交之證述，本
      院尚難採信。
    5.綜上所述，本件甲女之證述既有前後不一之重大瑕疵，而
      難作為認定被告有強制性交犯行之證據，且被告所辯之詞
      又非無據，另小港醫院診斷書及長庚醫院函，雖記載甲女
      之處女膜9 點鐘方向有陳舊性撕裂傷，評估該撕裂傷有可
      能係因一次或甚少次數之陰道性交行為所造成等語，然此
      僅能證明甲女有過性交行為，而無法直接認定係遭強制性
      交所造成，亦無法作為不利被告認定之佐證，再參酌現場
      照片，案發公廁旁有設置路燈、視野良好，並設置有步道
      ，且公廁為男女分邊，案發當時為晚間10時許，尚非深夜
      ，可能隨時有民眾路過或使用廁所，亦難信被告敢於此環
      境下，為本件強制性交之違法犯行。是現存之證據尚未達
      於通常一般之人均不致有所懷疑，而得確信被告有對甲女
      強制性交犯行之確信，依刑事訴訟制度「倘有懷疑，即從
      被告之利益為解釋」之原則，自堪認被告上揭所辯，尚非
      不足採信，從而，公訴意旨認被告違背甲女意願，對於未
      滿14歲之女子強制性交，容有誤會，惟起訴基本社會事實
      同一，自應由本院變更起訴法條而予裁判。另刑法第227
      條第1 項之罪，係以被害人年齡未滿14歲為其處罰之特殊
      要件，依兒童及少年福利法第70條第1 項但書之規定，已
      無再依同條項前段規定加重處罰之餘地，併此敘明。
（三）爰審酌被告曾有家庭暴力和賭博前科，有臺灣高等法院被
      告前案紀錄表在卷可稽，素行非佳，且和被害人並非舊識
      ，僅係因偶然機會於公園認識，並無特殊情誼，竟為滿足
      一己性慾，而對被害人為性交行為，足見被告法紀觀念淡
      薄，已影響被害人身心健康之正常發展，實屬不該，惟念
      及被告犯後尚能坦承犯行，知所悔悟，態度尚可，且已與
      被害人甲女之法定代理人即甲女之父達成和解，及其犯罪
      動機、目的、手段、教育程度為國小畢業、生活狀況等一
      切情狀，量處如主文所示之刑，以資懲儆。
參、無罪部分
一、公訴意旨另認被告於99年12月11日晚間9時許，亦在○○公
    園遊蕩，見甲女獨自進入公園女廁內如廁，待甲女如廁後在
    洗手台洗手時，基於強制與未滿14歲之女子性交之犯意，違
    反甲女之意願，徒手強拉甲女欲將甲女拉進女廁隔間內強制
    性交，因甲女抵抗掙脫後，立即逃離現場，而未得逞，因認
    被告所為，另涉犯刑法第222條第2項、第1項第2款之加重強
    制性交未遂罪嫌等語。
二、按犯罪事實應依證據認定之，無證據不得認定犯罪事實；不
    能證明被告犯罪者，應諭知無罪之判決，刑事訴訟法第154
    條第2 項及第301 條第1 項分別定有明文。而認定不利於被
    告之事實，須依積極證據，苟積極證據不足為不利於被告事
    實之認定，即應為有利於被告之認定，更不必有何有利之證
    據。另按事實之認定，應憑證據，如未能發現相當證據，或
    證據不足以證明，自不能以推測或擬制之方法，以為裁判基
    礎；認定犯罪事實，所憑之證據，雖不以直接證據為限，間
    接證據亦包括在內，然無論直接或間接證據，其為訴訟上之
    證明，須於通常一般之人均不致於有所懷疑，而得確信其為
    真實之程度者，始得據為有罪之認定，倘其證明尚未達到此
    一程度，而有合理性懷疑之存在時，即無從為有罪之認定，
    最高法院分別著有30年上字第816 號、40年台上字第86號及
    76年台上字第4986號判例意旨可資參照。次按告訴人之指訴
    ，係以使被告受刑事訴追為目的，是以告訴人之指訴為證據
    方法，除其指訴須無瑕疵，且應有查與事實相符之佐證，始
    得資為判決之基礎（最高法院52年台上字第1300號、61年台
    上字第3099號判例意旨參照）。而所謂無瑕疵，係指被害人
    所為不利被告之陳述，與社會上一般生活經驗或卷存其他客
    觀事實並無矛盾而言；另所謂就其他方面調查認與事實相符
    ，非僅以所援用之旁證足以證明被害結果為已足，尤須綜合
    一切積極佐證，除認定被告確為加害人之可能外，在推理上
    無從另為其他合理原因之假設，有一不合於此，即不能以被
    害人之陳述作為論斷之證據。                
三、公訴意旨認被告涉有此部分犯嫌，無非係以被告之供述、證
    人甲女之指述、現場照片及高雄市立小港醫院99年12月20日
    受理疑似性侵害事件驗傷診斷書為其論據。訊據被告固坦承
    於99年11月1 日，曾與甲女發生性行為1 次，並於99年12月
    11日，確實有在○○公園女廁內遇到甲女，惟否認有何強制
    性交未遂之犯行，辯稱：當時伊要去網咖，所以甲女要邀伊
    發生性行為，伊拒絕，該日並未與甲女發生性行為，也沒有
    任何強制未遂之犯行等語。
四、經查，證人甲女之證述有前後不一之重大瑕疵，而難採為認
    定被告犯罪之證據，業已如前所述。而小港醫院診斷書及長
    庚醫院函，雖記載甲女之處女膜9 點鐘方向有陳舊性撕裂傷
    等語，然此僅能證明甲女有過性交行為，非但無法認定係遭
    被告強制性交所造成，更無法作為被告強制性交甲女未遂之
    佐證，而卷附現場照片，亦無法用以認定被告有何強制性交
    未遂之犯行存在。
五、綜上所述，本件尚難憑告訴人前開具有瑕疵之片面指訴，即
    為被告不利之認定，公訴意旨所舉前開事證，尚不足使本院
    達於通常一般之人均不致有所懷疑，而得確信其為真實之程
    度，致使無從形成有罪之確信，依罪證有疑利於被告之證據
    法則，即不得遽為不利被告之認定。此外，復查無其他積極
    證據足資認定被告有何公訴意旨所指犯行，揆諸前揭「罪證
    有疑，利於被告」之證據法則，自不能以推測或擬制之方法
    ，為被告有罪之認定，此部分依法自應諭知被告無罪之判決
    。
據上論斷，應依刑事訴訟法第299 條第1 項前段、第300 條、第
301 條第1 項，刑法第227 條第1 項，判決如主文。
本案經檢察官顏漢文到庭執行職務。
中    華    民    國   100    年   10     月    26    日
                  刑事第十四庭  審判長法  官  陳銘珠  
                                      法  官  林揚奇
                                      法  官  黃政忠
以上正本證明與原本無異。
如不服本判決應於收受送達後10日內向本院提出上訴書狀，並應
敘述具體理由；如未敘述上訴理由者，應於上訴期間屆滿後20日
內向本院補提理由書（均須按他造當事人之人數附繕本）「切勿
逕送上級法院」。
中    華    民    國   100    年    10    月    26    日
                                      書記官  武凱葳

附錄本案論罪科刑法條之依據：
中華民國刑法第227 條
對於未滿十四歲之男女為性交者，處3 年以上10年以下有期徒刑
。
對於未滿十四歲之男女為猥褻之行為者，處6 個月以上5 年以下
有期徒刑。
對於十四歲以上未滿十六歲之男女為性交者，處7 年以下有期徒
刑。
對於十四歲以上未滿十六歲之男女為猥褻之行為者，處3 年以下
有期徒刑。
第1 項、第3 項之未遂犯罰之。